臺灣彰化地方法院行政訴訟判決　
109年度交字第116號
原      告  蘇才銘  

被      告  交通部公路總局臺中區監理所

代  表  人  魏武盛  
訴訟代理人  李榮勝  
            莊琬婷  
上列當事人間交通裁決事件，原告不服被告民國109年11月12日
彰監四字第64-I3B228821號裁決，提起行政訴訟，本院判決如下
：
    主  文
原告之訴駁回。
訴訟費用新臺幣壹仟貳佰肆拾陸元由原告負擔。原告應給付被告
新臺幣玖佰肆拾陸元。
    事實及理由
一、程序事項：按交通裁決事件之裁判，得不經言詞辯論為之，
    行政訴訟法第237條之7定有明文。本件係因原告不服道路交
    通管理處罰條例第8條所為裁決而提起之撤銷訴訟，屬交通
    裁決事件，依前揭規定，爰不經最後言詞辯論，逕行裁判，
    先予敘明。
二、爭訟概要：
　　原告於民國109年10月4日2時50分許，騎乘車牌號碼000-000
    號普通重型機車（下稱系爭機車），在彰化縣彰化市中正路
    2段、陳陵路口，因「紅燈右轉（陳稜路右轉中正路2段）」
    、「安全帽未扣」之違規行為，經彰化縣警察局彰化分局（
    下稱彰化分局）民生路派出所警員，於109年10月4日以彰化
    縣警察局第I3B228821號舉發違反道路交通管理事件通知單
    逕行舉發，案移被告。嗣原告陳述意見，被告轉請舉發機關
    查證後，仍認原告有「一、駕車行經有燈光號誌管制之交岔
    路口紅燈右轉行為」、「二、機車駕駛人未依規定戴安全帽
    」之違規事實，於109年11月12日開立彰監四字第64-I3B228
    821號裁決書（下稱原處分），依道路交通管理處罰條例第5
    3條第2項、第31條第6項、第63條第1項第3款規定，處原告
    罰鍰共新臺幣（下同）1,100元，並記違規點數3點。原告不
    服，提起本件行政訴訟。
三、原告主張及聲明：
  ㈠員警在2時49分從郵局路口到陳稜路全程以烏黑影像的畫面、
    黑黑的目標就指控違規，被告所為處分顯有錯誤。
  ㈡原告並聲明：原處分撤銷，訴訟費用由被告負擔。
四、被告答辯及聲明：
  ㈠交通部82年4月22日交路字第009811號函釋略以：「二、為促
    使駕駛人回歸於對標線之認知，同時兼顧執法技術層面與大
    眾接受程度，茲將面對圓形紅燈時超越停止線或闖紅燈之認
    定敘述如后提供參考：(一)車輛面對圓形紅燈時仍逕予穿越
    路口至銜接路段，含左轉、直行、迴轉及右轉（依箭頭綠燈
    允許行駛者除外）即視為闖紅燈之行為。（二）有繪設路口
    範圍者：車輛無視於紅燈警示，有穿越路口之意圖，而車身
    已伸入路口範圍亦視同闖紅燈；若僅伸越停止線而未達路口
    範圍者，則視為不遵守標線指示。（三）無繪設路口範圍者
    ：以車輛無視於紅燈號誌，而有穿越路口之企圖，其車身並
    已伸越停止線並足以妨害其他方向人（若有行人穿越道）、
    車通行者亦以闖紅燈論處；若僅車身伸越停止線則以不遵守
    標線指示視之。」
  ㈡查原告於109年10月4日14時50分許，騎乘系爭機車行經彰化市中正路2段與陳稜路口時，因有「紅燈右轉(陳稜路右轉中正路2段)、安全帽未扣」之違規事實，經彰化分局警員攔停舉發填製第I3B228821號違規通知單，本案既有警員109年10月4日填單之第I3B228821違規通知單、彰化分局109年10月29日彰警分五字第1090045008號函、採證相片1份及採證光碟1片在卷可佐，違規事實應堪認定。
  ㈢於司法審查之訴訟程序上舉發員警立於證人之地位而證述其
    當時親身目擊及見聞之交通違規行為經過，亦屬於法定證據
    方法之一之人證證述，於法亦不有違，因此，本案若仍有證
    據不足之部分，請貴院承審法官能依職權通知原舉發員警出
    庭作證以補證據不足之部分。
  ㈣本案執勤員警本於維護交通秩序及行車安全等職責所為之交
    通違規舉發內容，自應受到合法、正確之推定，是本所（彰
    化監理站）對於原告所作之裁決處分，於法應無違誤。
  ㈤被告並聲明：駁回原告之訴，訴訟費用由原告負擔。
五、本院之判斷：
  ㈠按機車駕駛人或附載座人未依規定戴安全帽者，處駕駛人500
    元罰鍰；汽車駕駛人，行經有燈光號誌管制之交岔路口闖紅
    燈者，處1,800元以上5,400元以下罰鍰。前項紅燈右轉行為
    者，處600元以上1,800元以下罰鍰；汽車駕駛人有第53條之
    情形者，除依原條款處罰鍰外，並記違規點數3點，道路交
    通管理處罰條例第31條第6項、第53條及第63條第1項第3款
    分別定有明文。又「機車駕駛人及附載座人應依下列規定配
    戴安全帽：一、安全帽應為乘坐機車用之安全帽，經經濟部
    標準檢驗局檢驗合格，並於帽體貼有商品檢驗標識。二、帽
    體及相關配件必須齊全，並無毀損、鬆脫或變更之情事。三
    、配帶時安全帽應正面朝前及位置正確，於顎下繫緊扣環，
    安全帽並應適合頭形，穩固戴在頭上，不致上下左右晃動，
    且不可遮蔽視線。」道路交通安全規則第88條第2項亦有明
    定。
  ㈡如爭訟概要欄所載之事實，為兩造所不爭執，並有彰化縣警
    察局第I3B228821號舉發違反道路交通管理事件通知單、交
    通違規陳述單及查詢單、彰化分局109年10月29日彰警分五
    字第1090045008號函及所附彰化分局受理民眾交通違規陳述
    申訴異議案件查詢意見表、原處分及其送達證書在卷可稽（
    本院卷第71至76頁、第83至85頁），堪以認定。
  ㈢原告雖否認有紅燈右轉或未依規定戴安全帽之違規行為，然
    舉發警員顏夆霖出具職務報告書表示：警方於109年10月4日
    2時50分，於彰化市中正路2段與陳陵路口處，發現民眾紅燈
    右轉並目視該民眾未扣安全帽扣，遂將其攔查並依規定告發
    違規等語（本院卷第131頁），警員顏夆霖並到庭證稱：我
    們駕駛警車看到前面那台車有紅燈右轉，當時有看到原告右
    轉，我們過去時，有認機車車型、行向，當時只有看到原告
    車輛，我們轉過去的時間點，跟發現原告違規的時間點很近
    ，不會有誤認的情況，我是在陳陵路上發現原告騎機車，可
    以確認是原告的機車在陳陵路右轉中正路，我有看到他右轉
    的行為，我是有看到他紅燈右轉的狀況，才去追他的，我確
    實有看到機車紅燈右轉，他沒有開大燈，尾燈不會亮，當時
    原告機車的後燈有亮，是原告有使用煞車，我發現他煞車燈
    沒亮之後，有行駛行為，他當時有右轉中正路，右轉的時間
    點就是影片2時49分46、47秒的時候，我有看到原告右轉中
    正路，而且當時陳陵路的號誌還是紅燈，後來我們也有加速
    去追原告的機車，之後是在中正路與三民路口攔停原告，原
    告有戴安全帽，但沒有扣安全帽等語（本院卷第245至248頁
    ），警員顏夆霖明確指稱原告於109年10月4日2時49分46、4
    7秒，在彰化市陳陵路行向為紅燈時，有紅燈右轉至中正路2
    段之違規行為，且其駕駛系爭機車時，安全帽扣環未扣，也
    有未依規定戴安全帽之違規行為。
  ㈣經本院勘驗警車行車紀錄器錄影檔案，勘驗結果發現：警車
    於109年10月4日行車紀錄器畫面時間（以下同）2時49分24
    秒，直行經過陳稜路與長安街的交岔路口，沿著陳稜路繼續
    往西行駛，於2時49分33至39秒，畫面可以看到下一個交會
    路口為陳稜路與永興街、下下一個交會路口為陳稜路與中正
    路2段，於2時49分33至50秒，中正路2段與陳稜路交岔路口
    ，陳稜路行向的號誌均為紅燈，於2時49分39秒，從路旁停
    放的一輛小貨車左下邊角，有看到一台機車的車尾車尾燈有
    亮，出現在陳稜路接近中正路2段的路口前，於2時49分40至
    44秒，因路旁停放的該輛小貨車擋住，看不見該台機車，於
    2時49分45至46秒，從該輛小貨車的左下邊角，還有看到該
    台機車的車尾且車尾燈有亮，但於2時49分47秒，就已經看
    不見該台機車，於2時49分51秒，陳陵路行向的號誌轉為綠
    燈，於2時49分58秒，警車由陳稜路右轉至中正路2段往北繼
    續行駛。警車於2時50分3秒右轉至中正路2段後，系爭機車
    與警車距離甚遠，無法看到系爭機車，於2時50分10秒，才
    比較清楚看到系爭機車行駛在中正路上。於2時50分22秒，
    警車與系爭機車均已行駛接近三民路的路口，此時看到該路
    口中正路行向的號誌是紅燈，系爭機車行駛在警車右前方，
    系爭機車駕駛人有戴安全帽，看不清楚系爭機車駕駛人有沒
    有扣好安全帽，但清楚看到系爭機車未依規定使用燈光，其
    車尾燈沒有亮。…於2時49分40秒，陳稜路行向的號誌為紅燈
    ，因被路旁停放的一輛小貨車擋住，看不見陳陵路口前是否
    有機車在停等紅燈，於2時49分45至46秒，從該輛小貨車的
    左下邊角，還有看到一輛機車的車尾且車尾燈有亮。於2時4
    9分47秒，該輛機車有移動，畫面上已經看不見該機車，警
    車持續往前移動，直至2時49分50秒，都沒有看到該機車，
    而因陳陵路路旁有停放上開小貨車，無法確認該機車是否有
    在路口前停等紅燈，有勘驗筆錄及擷取錄影畫面列印相片在
    卷足憑（本院卷第145至146頁、第151至163頁、第243至244
    頁、第253至261頁）。
  ㈤而原告坦承其於109年10月4日2時50分許，有騎乘系爭機車沿
    彰化市陳陵路行駛，行駛至陳陵路與中正路2段路口時，右
    轉中正路2段之事實（見本院卷第143至144頁筆錄），且由
    卷附警車行車紀錄器畫面照片（本院卷第133至135頁、第15
    1至159頁），可知當時與警車同方向行駛在彰化市陳陵路上
    、之後右轉中正路2段行駛於警車前面的機車僅有1輛，且警
    方後來是在中正路與三民路口當場將該輛機車即原告騎乘之
    系爭機車攔停，足認於警車行車紀錄器影像109年10月4日2
    時49分39秒、45至46秒出現在陳陵路與中正路2段路口前的
    機車即為系爭機車無誤。又由上開勘驗結果及擷取畫面列印
    相片，警車行車紀錄器於109年10月4日2時49分45、46秒，
    還可以看到系爭機車尾燈有亮，但系爭機車在中正路上行駛
    途中尾燈卻沒有亮，顯見系爭機車在陳陵路與中正路2段路
    口前是因為有煞車的動作，才造成機車尾燈亮的結果，然系
    爭機車的尾燈卻於2時49分47秒熄滅，且此時在警車行車紀
    錄器畫面上已經看不見系爭機車，足認系爭機車於此時有移
    動。再者，當時陳陵路與中正路2段路口前雖有一輛小貨車
    停放在路邊，造成從警車行車紀錄器上看有視線死角，無法
    確認系爭機車於109年10月4日2時49分47秒移動後是否仍有
    在該路口前停等，然證人顏夆霖已明確證稱系爭機車煞車燈
    沒亮之後，有紅燈右轉中正路之行駛行為，才去追系爭機車
    ，且參酌陳陵路行向號誌於2時49分51秒顯示綠燈時，警車
    其實已經距離該路口不遠（見本院卷第259頁照片），但警
    車於2時50分3秒右轉至中正路時卻看不到系爭機車的蹤影（
    見本院卷第157頁照片），若原告當時在陳陵路與中正路2段
    路口前，有等到2時49分51秒陳陵路行向號誌顯示綠燈時再
    右轉中正路，則其在中正路上與警車之間的距離也不會差到
    這麼遠，足認系爭機車並沒有等到陳稜路行向號誌顯示綠燈
    ，就已經右轉至中正路行駛，是原告騎乘系爭機車行經有燈
    光號誌管制之交岔路口，有紅燈右轉之違規行為，已堪認定
    。
  ㈥又警員顏夆霖上開職務報告書及證述內容均已明確提到原告
    當時未扣安全帽扣，反觀原告經本院就此部分違規事實訊問
    時，其表示：「（問：當時你有沒有扣安全帽的帽扣？）我
    忘記了。」等語（本院卷第144頁），並無法確認自己到底
    有沒有扣好安全帽扣，佐以證人顏夆霖警員與原告素不相識
    ，並無怨隙，應無故意設詞誣陷原告之動機與必要，且證人
    顏夆霖已到庭具結作證，以刑事責任擔保其證言之真實性，
    倘非親自看到原告有此部分交通違規情事，衡情當無甘冒行
    政懲處及刑法偽證罪責風險，蓄意虛構違規事實誣攀原告之
    理，是認證人顏夆霖所證原告當時騎乘系爭機車安全帽扣未
    扣一節，可以採信，原告有未依規定戴安全帽之違規行為，
    亦堪認定。
  ㈦綜上所述，原告起訴所為主張核無足採，被告認原告有「一
    、駕車行經有燈光號誌管制之交岔路口紅燈右轉行為」、「
    二、機車駕駛人未依規定戴安全帽」之違規事實，依道路交
    通管理處罰條例第53條第2項、第31條第6項、第63條第1項
    第3款規定，及參酌違反道路交通管理事件統一裁罰基準表
    ，裁處原告罰鍰共1,100元，並記違規點數3點，於法並無不
    合，原告訴請撤銷為無理由，應予駁回。
  ㈧本件判決基礎已臻明確，兩造其餘攻擊防禦方法及訴訟資料
    ，核與判決結果不生影響，無逐一論述之必要，併予敘明。
六、本件第一審裁判費為300元，前已由原告預為繳納，證人顏
    夆霖之日旅費共946元，則由被告先行墊付（見本院卷第263
    頁收據），上開訴訟費用，依行政訴訟法第98條第1項前段
    之規定，均應由敗訴之原告負擔，爰依同法第237條之8第1
    項規定確定第一審訴訟費用如主文第2項所示。
據上論結，本件原告之訴為無理由，依行政訴訟法第237條之7、
第237條之8第1項、第98條第1項前段，判決如主文。
中　　華　　民　　國　　110 　年　　8 　　月　　9 　　日
　　　　　　　　　行政訴訟庭　法　官　王素珍
以上正本證明與原本無異。
如不服本判決，應於判決送達後20日內，向本院提出上訴狀並表
明上訴理由（原判決所違背之法令及其具體內容或依訴訟資料可
認為原判決有違背法令之具體事實），其未載明上訴理由者，應
於提出上訴後20日內向本院補提理由書（均須按他造人數附繕本
，如未按期補提上訴理由書，則逕予駁回上訴），並應繳納上訴
裁判費新臺幣750 元。
中　　華　　民　　國　　110 　年　　8 　　月　　9 　　日
                              書記官　楊筱惠